臺灣高等法院刑事判決
110年度上訴字第2353號
上  訴  人  
即  被  告  宋劉毅


指定辯護人  本院公設辯護人郭書益
上列上訴人即被告因違反槍砲彈藥刀械管制條例案件，不服臺灣
宜蘭地方法院109年度重訴字第4號，中華民國110年3月4日第一
審判決（起訴案號：臺灣宜蘭地方檢察署109年度偵字第1405號
），提起上訴，本院判決如下：
    主  文
原判決關於非法製造子彈未遂罪部分未諭知沒收火藥壹包部分撤
銷。
扣案之火藥壹包沒收。
其他上訴駁回。
    事  實
一、宋劉毅知悉可發射子彈具殺傷力之槍枝及具殺傷力之子彈，
    係槍砲彈藥刀械管制條例列管之物品，未經許可不得無故寄
    藏、持有，竟基於寄藏可發射子彈具殺傷力之槍枝及寄藏具
    殺傷力之子彈之犯意，於民國95年7、8月間某日，接受友人
    「葉佳榮」之委託保管可發射子彈具有殺傷力之仿GLOCK廠1
    7型半自動手槍之改造槍枝1支（槍枝管制編號0000000000號
    、含彈匣1個，下稱甲槍）、仿半自動手槍之改造槍枝1支(
    槍枝管制編號0000000000號、含彈匣1個，下稱乙槍）（以
    上槍枝合稱「本案槍枝」），與具殺傷力之子彈18顆（下稱
    本案子彈，與本案槍枝合稱「本案槍彈」），而寄藏本案槍
    彈，並將之藏放在其位於宜蘭縣○○鄉○○街○○○巷00號之住處
    。
二、宋劉毅知悉具有殺傷力之子彈，係槍砲彈藥刀械管制條例列
    管之物品，未經許可不得製造，竟基於製造具殺傷力之子彈
    之犯意，先於109年2月15日透過網際網路購買彈頭、彈殼、
    喜得釘及在某五金行購買底火等零件，再於109年2月23日至
    25日之間，在其上開住處，以自行填充底火及組合彈頭、彈
    殼之方式，著手製造子彈，然因不諳正確製造方法，所製成
    之子彈無法擊發而製造未遂。
三、查獲經過：警方據報於109年2月25日上午8時8分許，持原審
    法院核發之搜索票至宋劉毅之上開住處搜索，當場扣得本案
    事實一之槍枝2支（各含彈匣1個）、本案子彈18顆，及宋劉
    毅所有供製造本案事實二子彈之彈頭1包、彈殼1包、子彈半
    成品28顆、底火1包、喜得釘2包及火藥1包等物而查悉上情
    【宋劉毅被訴涉犯槍砲彈藥刀械管制條例第8條第1項之非法
    製造改造槍枝罪嫌部分，經原審判決無罪後，未據檢察官上
    訴而告確定】。
四、案經宜蘭縣政府警察局羅東分局報請臺灣宜蘭地方檢察署檢
    察官偵查起訴。
    理  由
一、關於證據能力部分：
    本判決所引用之證據資料，無論供述證據或非供述證據，檢
    察官及辯護人均同意有證據能力(見本院卷第100至102頁)；
　　又上訴人即被告宋劉毅（下稱被告）經合法傳喚無正當理由
    不到場，以致本院無從對其為訊問，而依其提出之上訴書狀
    所載（見本院卷第43至55頁），則未就本案之證據資料表示
    爭執，且迄至本院言詞辯論終結前均無具狀聲明異議，應視
    為被告同意作為證據。而本院審酌該等供述證據作成時之情
    況，認為適當，非供述證據，亦查無非法取得而應予排除之
    情形，依刑事訴訟法第159條之5第1項、第2項規定自均得作
    為證據。
二、認定犯罪事實所憑之證據及理由：
  ㈠關於被告之辯解部分：
　　被告上訴意旨略以：被告於受「葉佳榮」（下稱葉某）之託
    保管甲槍時，葉某警告其該槍槍管有裂縫可能膛炸，千萬不
    可裝抓彈勾及射擊，被告因此不曾試射，足認被告主觀上自
    始認為甲槍無殺傷力，且原審未以實彈試射方式鑑定甲槍有
    無殺傷力，逕認甲槍有殺傷力，有未調查證據之違誤；又被
    告將乙槍替換抓彈勾後，因係上網自學，且葉某曾告知甲槍
    有問題，是被告對於乙槍亦不曾試射，足證被告主觀上自始
    亦認為乙槍無殺傷力。原審遽認被告成立非法寄藏改造槍枝
    ，即有違誤。此外，原審對於被告之製造子彈未遂罪部分，
    所科刑度亦屬過重等語。
　㈡經查：
  ⒈關於被告被訴寄藏本案槍彈部分：
　⑴被告有於上開事實欄一所示時、地，受葉某之託而寄藏可發
    射子彈具有殺傷力之乙槍及具殺傷力之本案子彈18顆，以及
    寄藏甲槍等事實，業據被告於警詢、偵查及原審審判中坦白
    承認（見偵卷第1至7、83頁正背面、99至103、120至121頁
    、原審卷第49至52、102至103、136頁）。且警方於109年2
    月25日至被告位於宜蘭縣○○鄉○○街○○○巷00號住處執行搜索
    ，當場扣得包含本案槍枝在內之手槍3枝、子彈26顆等物，
    有卷附原審法院之搜索票、宜蘭縣政府警察局羅東分局搜索
    扣押筆錄、扣押物品目錄表暨扣案物照片可憑（見偵卷第8
    至16、20至49頁）。而經送請內政部警政署刑事警察局鑑定
    ，鑑定結果略以：㈠送鑑手槍1支（槍枝管制編號0000000000
    號，即甲槍），認係改造手槍，由仿GLOCK廠17型半自動手
    槍製造之槍枝，換裝土造金屬槍管而成，經檢視，不具抓子
    鉤，惟認仍可供擊發適用子彈使用，認具殺傷力。㈡送鑑手
    槍1支（槍枝管制編號0000000000號，即乙槍），認係改造
    手槍，由仿半自動手槍製造之槍枝，換裝土造金屬槍管而成
    ，擊發功能正常，可供擊發適用子彈使用，認具殺傷力。㈢
    送鑑子彈26顆：①其中23顆認均係非制式子彈，由金屬彈殼
    組合直徑約8.8mm金屬彈頭而成，採樣8顆試射，有6顆均可
    擊發認具殺傷力，有2顆均無法擊發認不具殺傷力；②其中1
    顆，認係口徑9×19mm制式子彈，經試射，可擊發，認具殺傷
    力；③其中2顆，認均係非制式子彈，由口徑9mm制式空包彈
    組合直徑約8.7mm金屬彈頭而成，採樣1顆試射可擊發，認具
    殺傷力等節，有內政部警政署刑事警察局109年5月14日刑鑑
    字第1090020831號鑑定書在卷可參（見偵卷第122至127頁背
    面）。又該扣案26顆子彈中未經上開試射鑑定之其餘16顆子
    彈，經原審囑託內政部警政署刑事警察局鑑定後，鑑定結果
    略以：㈠其中15顆均係非制式子彈，由金屬彈殼組合直徑約8
    .8mm金屬彈頭而成，均經試射，有9顆均可擊發認具殺傷力
    ，有1顆雖可擊發，惟發射動能不足，認不具殺傷力，有5顆
    均無法擊發，認不具殺傷力。㈡其中1顆，認係非制式子彈，
    由口徑9mm制式空包彈組合直徑約8.7mm金屬彈頭而成，經試
    射可擊發，認具殺傷力等節，亦有卷附內政部警政署刑事警
    察局109年11月19日刑鑑字第1090096112號函可憑（見原審
    卷第71頁）。足認被告關於此等部分之自白與事實相符，可
    以採信。則被告確有於上開事實欄一所示時、地，寄藏可發
    射子彈具有殺傷力之乙槍及寄藏具殺傷力之本案子彈18顆之
    犯行無疑，是被告上訴本院後辯稱主觀上對於乙槍無殺傷力
    之認識乙節，核無可採。
  ⑵被告雖以前詞辯稱甲槍客觀上欠缺殺傷力，且其主觀上亦認
    為甲槍並無殺傷力等節。惟查，本案經警方扣案之甲槍，經
    送請內政部警政署刑事警察局鑑定結果，認甲槍具有殺傷力
    乙情，已如上述。至於被告所辯甲槍之槍管存有裂縫而欠缺
    殺傷力之情，經原審法院囑託內政部警政署刑事警察局再行
    鑑定，結果略以：經檢視甲槍之槍管，未發現有因焊接之裂
    縫致使其不具殺傷力之情形等語，此有內政部警政署刑事警
    察局109年11月19日刑鑑字第1090096112號函存卷可稽（見
    本院卷第71頁）。憑此可見本件經內政部警政署刑事警察局
    二度進行鑑定，均認甲槍確可供擊發適用子彈使用，而具有
    殺傷力明確。被告上訴意旨雖辯稱：內政部警政署刑事警察
    局並未對槍枝進行試射，不能認定甲槍具有殺傷力等語。惟
    關於槍枝殺傷力之鑑定，依目前國內、外專業鑑定機關，無
    論採「檢視法」、「性能檢驗法」或「動能測試法」，均屬
    適法鑑定方法之一種，槍枝殺傷力之鑑定，並非必以實際試
    射為唯一之鑑驗方法，有前揭內政部警政署刑事警察局109
    年5月14日刑鑑字第1090020831號鑑定書所附「槍彈鑑定方
    法說明」在卷可參（見偵卷第127頁正背面）。是扣案之甲
    槍雖未經以「動能測試法」實射鑑定，然本案前揭鑑定係刑
    事警察局鑑定人員，依檢視法、性能檢驗法經實際檢視甲槍
    之外觀、材質、結構、標記字樣、認證標記，及實際操作檢
    測槍枝之機械結構與性能等項後，而本於專業知識經驗所為
    之判斷，並於上開鑑定書內詳敘鑑定經過、認定依據（見偵
    查卷第122至127頁背面、原審卷第71頁），其所採用鑑定方
    法及鑑定之推論過程，符合專業鑑定要求，是上開鑑定結果
    ，自屬可採。從而，本件被告所寄藏之甲槍確可供擊發適用
    子彈使用，而具殺傷力，堪以認定。被告上訴意旨指摘原審
    就此部分未經調查證據乙節，為無理由。
  ⑶至於被告上訴意旨另辯稱其主觀上認為甲槍並無殺傷力乙節
    ，然甲槍客觀上確有殺傷力，業如前述，而觀諸甲槍之外觀
    、材質、結構、機件，與一般具有殺傷力之槍枝(如乙槍)相
    比並無何異常之處，縱被告不具有鑑定機關對槍枝之專業，
    其於受「葉佳榮」之託寄藏甲槍時，亦應已預見甲槍可能為
    具有殺傷力之槍枝，且考量被告自95年迄至為警查獲止，受
    託寄藏甲槍之時間長達10餘年，苟其主觀上認為甲槍並無殺
    傷力，甚至可能膛炸而具危險性，「葉佳榮」何以特意託被
    告保管，被告又豈有可能將甲槍寄藏於住處長達10餘年？況
    被告所為辯解，純屬其個人之單方意見，未見其提出任何證
    據佐證，是其此部分辯解不符常理，亦與卷存客觀證據不符
    ，自不能採信。故此，堪信被告於95年7、8月間受託寄藏甲
    槍時，主觀上應知悉甲槍係可供擊發適用子彈使用而具殺傷
    力之槍枝無疑。
  ⑷基上所述，被告確有於上開事實欄一所示時、地，寄藏可發
    射子彈具有殺傷力之甲槍、乙槍及寄藏具殺傷力之本案子彈
    18顆之犯行，堪以認定。
  ⒉關於被告被訴製造子彈未遂部分：
　　被告所為如上揭事實欄二所載之犯行，業據被告於警詢、偵
    查中及原審審理時自白明確（見偵卷第1至7、83頁正背面、
    99至103、120至121頁、原審卷第49至52、102、103、136頁
    ）；且警方於109年2月25日至被告上開住處執行搜索時，亦
    當場扣得被告所有供製造子彈始用之彈頭1包、彈殼1包、子
    彈半成品28顆、底火1包、喜得釘2包及火藥1包等物，有
　　卷附原審法院之搜索票、宜蘭縣政府警察局羅東分局搜索扣
    押筆錄、扣押物品目錄表暨扣案物照片（見偵卷第8至16、2
    0至49頁），以及內政部警政署刑事警察局109年5月14日刑
    鑑字第1090020831號鑑定書可憑（見偵卷第122至127頁背面
    ，有關此部分扣案物經實際清理數量）。又有關此等子彈半
    成品等物，經送請內政部警政署刑事警察局鑑定，結果略以
    ：㈠送鑑彈頭1包，認均係非制式金屬彈頭。㈡送鑑彈殼1包，
    認均係非制式金屬彈殼。㈢送鑑子彈10顆，認均係非制式子
    彈，由金屬彈殼組合直徑約8.7mm金屬彈頭而成，採樣3顆試
    射，均無法擊發，認不具殺傷力。㈣送鑑子彈18顆，認均係
    非制式子彈，由金屬彈殼組合直徑約8.7mm金屬彈頭而成，
    採樣6 顆試射，均無法擊發，認不具殺傷力等節，此有
　　內政部警政署刑事警察局109年5月14日刑鑑字第1090020831
    號鑑定書等在卷可憑（見偵查卷第122至127頁背面），足認
    被告前開自白與事實相符，可以採信。是被告確有於上開事
    實欄二所示時、地著手製造子彈，然所製成之子彈不具殺傷
    力而未遂之犯行，亦可認定。
  ㈢綜上所述，本案事證明確，被告上訴意旨否認寄藏本案槍枝
    之辯解部分，核無足採，除此部分外，其於偵查（含警詢）
    及原審審判中所為自白，與事實相符，均可採信。是被告所
    為前開犯行均堪以認定。原審就此等部分之犯罪事實，亦同
    此認定，自屬妥當。
三、論罪科刑：
　㈠新舊法比較：
　　被告行為後，槍砲彈藥刀械管制條例第4條、第7條至第9條
    條文於109年6月12日修正施行。參酌此次立法修正說明略以
    ：依司法實務相關見解，制式槍枝係指「經政府立案、合法
    工廠生產之槍枝」；非制式槍枝則指「非政府立案合法工廠
    或私人自行生產之土造槍枝，又可分為仿造槍（仿制式槍枝
    ）、改造槍（改造信號槍、改造玩具槍）及各式土造槍枝（
    如鋼管槍）」；至於原司法實務所指其他可發射金屬或子彈
    具有殺傷力之各式槍砲，即非制式手槍部分之見解，因鑒於
    現行查獲具殺傷力之違法槍枝，多屬非制式槍枝，可遠距離
    致人死傷，且殺傷力不亞於制式槍枝，對人民生命、身體、
    自由及財產法益之危害，實與制式槍枝無異；又非制式槍枝
    之取得成本遠低於制式槍枝，且製造技術門檻不高、網路取
    得改造資訊容易，導致非制式槍枝氾濫情形嚴重，若區分制
    式與否而分別適用第7條或第8條處罰，將使不法分子傾向使
    用非制式槍砲從事不法行為，以規避第7條較重之刑責，無
    異加深不法分子大量使用非制式槍砲之誘因，爰為有效遏止
    持非制式槍砲進行犯罪情形，非制式槍砲與制式槍砲罪責確
    有一致之必要等語。是依立法說明以觀，本次槍砲彈藥刀械
    管制條例之修正目的，在於為有效遏止持非制式槍砲進行犯
    罪，乃認非制式槍砲與制式槍砲之罪責有一致之必要，故於
    槍砲彈藥刀械管制條例第4條、第7條至第9條均增加「制式
    或非制式」之構成要件，可知本次修正後，即不再區分制式
    與否，而係以同條例第4條第1項第1款所定之特定類型槍砲
    （即槍砲種類）而為區別適用之標準。而被告寄藏之本案槍
    枝，按上開鑑定結果，其槍枝種類均屬改造手槍，則依槍砲
    彈藥刀械管制條例第4條第1項第1款之分類，雖屬非制式手
    槍，而非屬其他可發射子彈具有殺傷力之槍枝類，但修法前
    之實務見解仍以後者評價論科。因此就被告所為犯行，於修
    正前應論以該條例第8條第4項之罪（非法寄藏其他可發射子
    彈之改造手槍罪），於修正後則應論以同法第7條第4項之罪
    （非法寄藏非制式手槍罪）。而修正前該條例第8條第4項規
    定：「未經許可，持有、寄藏或意圖販賣而陳列第一項所列
    槍枝者，處3年以上10年以下有期徒刑，併科罰金新臺幣（
    下同）7百萬元以下罰金」，修正後該條例第7條第4項規定
    ：「未經許可，持有、寄藏或意圖販賣而陳列第一項所列槍
    砲、彈藥者，處5年以上有期徒刑，併科1千萬元以下罰金」
    ，兩相比較，以修正後所應適用之罰則為重，亦即修正後之
    規定不利於被告，依刑法第2條第1項前段規定，自應適用被
    告行為時即修正前槍砲彈藥刀械管制條例第8條第4項之規定
    論處。原判決於經新舊法比較後，認應適用修正前之規定的
    見解，並無違誤。
　㈡按槍砲彈藥刀械管制條例將「持有」與「寄藏」行為分別定
    其處罰規定，而寄藏與持有，均係將物置於自己實力支配之
    下，僅寄藏必先有他人之持有行為，而後始為之受「寄」代
    「藏」而已。故寄藏之受人委託代為保管，其保管之本身，
    亦屬持有。不過，此之持有係受寄託之當然結果，故法律上
    宜僅就寄藏行為為包括之評價，不再就持有行為予以論罪。
    又按非法持有槍枝，其持有之繼續，為行為之繼續，亦即一
    經持有槍枝，犯罪已經成立，但其完結須繼續至持有行為終
    了時為止，則包括持有之寄藏槍枝行為，自亦為行為之繼續
    ，其犯罪之完結須繼續至寄藏行為終了時為止，故犯非法持
    有（寄藏）槍枝、子彈罪，前後持有（寄藏）行為係屬犯罪
    之繼續，為一犯罪行為，不能予以割裂（最高法院104年度
　　台上字第2747號判決意旨參照）。再非法製造、轉讓、持有
    、寄藏槍砲彈藥刀械等違禁物，所侵害者為社會法益，如所
    製造、轉讓、持有、寄藏客體之種類相同（如同為手槍，或
    同為子彈者），縱令同種類之客體有數個（如數支手槍、數
    顆子彈），仍為單純一罪，不發生想像競合犯之問題；若同
    時製造、轉讓、持有、寄藏二不相同種類之客體（如同時持
    有手槍及子彈），則為一行為觸犯數罪名之想像競合犯（最
    高法院82年度台上字第5303號號判決意旨參照）。是核被告
    就上開事實欄一所為，係犯修正前槍砲彈藥刀械管制條例第
    8條第4項之非法寄藏可發射子彈具殺傷力之槍枝罪及同條例
    第12條第4項之非法寄藏子彈罪。被告同時寄藏可發射子彈
    具殺傷力之本案槍枝2支，應成立單純一非法寄藏可發射子
    彈具有殺傷力之槍枝罪；其同時寄藏具有殺傷力之本案子彈
    18顆，應僅成立單純一非法寄藏具有殺傷力之子彈罪。被告
    於95年7、8月間受託寄藏上開具有殺傷力之槍枝、子彈起，
    至109年2月25日為警查獲之日止，持續寄藏上開槍枝、子彈
    之行為，均屬寄藏行為之繼續，各應僅論以一罪。又被告持
    有本案槍彈之行為，係「寄藏」之當然結果，不另論罪。又
    被告以一行為，同時非法寄藏可發射子彈具有殺傷力之本案
    槍枝及本案子彈之行為，係一行為觸犯非法寄藏可發射子彈
    具有殺傷力之槍枝罪及非法寄藏具有殺傷力之子彈罪等2罪
    名之想像競合犯，應依刑法第55條前段之規定，從一重之非
    法寄藏可發射子彈具有殺傷力之槍枝罪處斷。
  ㈢核被告就上開事實欄二所為，係犯槍砲彈藥刀械管制條例第
    12條第5項、第1項之非法製造子彈未遂罪。被告已著手於製
    造子彈行為之實施，但未製成具有殺傷力之子彈而止於未遂
    犯，應依刑法第25條第2項規定，按既遂犯之刑減輕之。
  ㈣被告就所犯上開非法寄藏可發射子彈具有殺傷力之槍枝罪及
    非法製造子彈未遂罪等犯行間，其犯意各別、行為互殊，應
    予分論併罰。
  ㈤又被告就上開事實欄一所為，係自95年7 、8 月間某日起至
    109年2月25日為警查獲止寄藏本案槍彈，係屬繼續犯，應論
    以單一寄藏行為。又非法持有、寄藏槍枝、子彈之罪，前後
    行為屬犯罪之繼續，為單一犯罪行為，不能割裂，犯罪之完
    成須以其繼續持有、寄藏行為終了時為斷，是其犯罪行為若
    跨越前案執行完畢之前後，因繼續行為之一部係在前案執行
    完畢後所犯，仍屬刑之執行完畢後再犯罪。是繼續犯之「最
    初行為」、「中間行為」或「行為終了」，只要其中一部行
    為係在另一犯罪所處有期徒刑執行完畢5年以內者，即該當
    累犯之要件。查，被告前因詐欺案件，經原審法院以108年
    度易字第384號判決各處有期徒刑5月、6月，應執行有期徒
    刑10月確定，並於108年12月4日易科罰金執行完畢，此有其
    前案紀錄表在卷可憑（見本院卷第69至73頁）。是被告就上
    開事實欄一所為寄藏本案槍彈之期間，係跨越上開有期徒刑
    執行完畢之前後，揆諸前揭說明，屬於前開詐欺罪所處之有
    期徒刑執行完畢後，5年內故意再犯本案有期徒刑以上之罪
    ；而被告就上開事實欄二所為，則係於前案執行完畢後5年
    內再犯，依刑法第47條第1項規定，被告故意所犯本案有期
    徒刑以上之2罪，即均構成累犯。審酌被告前案與本案之犯
    行，就犯罪型態、罪質、犯罪情節以觀均屬迥異，尚難認被
    告具有特別之惡性或對刑罰反應力特別薄弱之情形，爰認均
    不予加重其最低本刑。原判決認被告本案犯行雖均屬累犯，
    而認無加重其最低本刑之必要，亦無違誤。
  ㈥爰審酌改造槍枝及子彈係高危險之管制物品，殺傷力強，使
    用時動輒造成死傷，故非法持有、寄藏槍械子彈，對社會之
    秩序及安寧勢將產生極大不安，潛在之危害甚鉅，被告竟非
    法寄藏本案具殺傷力之槍枝、子彈，並另著手自行製造子彈
    ，所為均危害治安甚鉅；復考量被告犯後坦承部分犯行、
    否認部分犯行之態度，及審酌被告寄藏槍枝、子彈之數量、
    種類、時間長短，兼衡其自述具大學畢業之智識程度、先前
    從事水電工作、已婚、有3名子女及父母需要扶養等生活狀
    況；暨審酌被告所犯上開2罪間之關係、為發揮刑罰嚇阻犯
    罪之功能及達矯治之必要程度，以及被告日後復歸社會更生
    等一切情狀。原審於斟酌一切量刑因子後，對被告所犯上開
    非法寄藏可發射子彈具有殺傷力之槍枝罪部分，量處有期徒
    刑3年10月、併科罰金5萬元（含罰金如易服勞役，以1千元
    折算1日之折算標準），就所犯非法製造子彈未遂罪部分，
    量處有期徒刑8月、併科罰金2萬元（含罰金如易服勞役，以
    1千元折算1日之折算標準），以及合併定刑應執行有期徒刑
    4年4月、併科罰金5萬元（含罰金如易服勞役，以1千元折算
    1日之折算標準）等節，合於罪則相當原則，應予維持。被
    告上訴意旨就所犯非法製造子彈未遂罪部分，指摘原判決量
    刑過重乙節，並無理由。
四、沒收部分：
  ㈠按「違禁物，不問屬於犯罪行為人與否，沒收之」，刑法第
    38條第1項定有明文。查，扣案之甲槍（槍枝管制編號00000
    00000號，含彈匣1個）、乙槍（槍枝管制編號0000000000號
    ，含彈匣1個），均係未經許可不得持有之違禁物，不問屬
    於犯罪行為人與否，應依前揭規定，均應於被告所犯非法寄
    藏可發射子彈具有殺傷力之槍枝罪項下，予以宣告沒收之。
    至於被告所寄藏具殺傷力之本案子彈18顆，業經鑑定機關全
    數試射擊發，雖均屬違禁物，但既已於鑑驗過程中擊發而裂
    解，所餘之彈頭、彈殼，均已無殺傷力而失其違禁物之性質
    ，故均不予宣告沒收。原審就此部分亦同此為沒收之諭知或
    不予宣告沒收之處置，自無不當。
  ㈡按「供犯罪所用、犯罪預備之物或犯罪所生之物，屬於犯罪
    行為人者，得沒收之」，刑法第38條第2項前段定有明文。
    查，被告所有供上開非法製造子彈未遂罪使用之物，即扣案
    之彈頭1包、彈殼1包、子彈半成品28顆、底火1包、喜得釘2
    包及火藥1包等物（見偵卷第8至16、20至49、122至127頁背
    面），均為被告所有供其製造子彈所用之物，業據被告於警
    詢及偵查中供述甚明（見偵卷第4、99至103、120至121頁）
    ，依前揭規定，均應於被告所犯上開非法製造子彈未遂罪項
    下，宣告沒收之。原判決就扣案之彈頭1包、彈殼1包、子彈
    半成品28顆、底火1包、喜得釘2包，均依上開規定予以宣告
    沒收，即屬有據。惟原審就上開扣案之火藥1包，卻漏未依
    上開規定併予宣告沒收，即有未洽，就此部分，被告上訴雖
    未指摘及此，然既有可議仍無可維持，即應就此未予諭知沒
    收部分予以撤銷改判。
五、不另為無罪諭知部分：
　　公訴意旨略以：被告就上開事實欄一所為，另有寄藏具殺傷
    力之子彈6顆（扣案應為26顆，但起訴書只記載「具殺傷力
    之子彈24顆」，亦即其中2顆不具殺傷力之子彈，不在起訴
    範圍，又此處所敘之「6顆」與前述具殺傷力之子彈18顆合
    計為24顆），因認被告此部分亦涉犯槍砲彈藥刀械管制條例
    第12條第4項之非法寄藏子彈罪嫌等語。惟本件扣案之子彈
    共26顆，經送請內政部警政署刑事警察局全數試射鑑定結果
    ，僅其中之18顆具有殺傷力，其餘並無殺傷力，業經認定如
    前所述，是本件並無任何證據證明被告除寄藏前述具有殺傷
    力之18顆子彈外，另有寄藏具有殺傷力之子彈6顆之罪嫌，
    就此部分既不能證明被告犯罪，本應為無罪之諭知，然公訴
    意旨認此部分罪嫌與前開事實欄一所載犯行具單純一罪之關
    係，爰就此部分不另為無罪之諭知。原審就此部分亦為不另
    為無罪之諭知，核無違誤。至於原審之公訴檢察官，雖於原
    審準備程序時表示將具有殺傷力之子彈數量更正為「18顆」
    （見原審卷第102頁），惟因本件起訴書就該子彈24顆之記
    載，並非顯然錯誤，且原審公訴檢察官上開更正表示，並不
    生撤回該部分起訴之效果，是就此部分仍應予以審理，附此
    敘明。
六、綜上所述，被告之上訴雖無理由，惟原判決既有如上所述關
    於被告所犯非法製造子彈未遂罪部分漏未諭知沒收火藥1包
    之違誤，則就該部分即無可維持，應予撤銷改判如主文第二
    項所示之沒收，並駁回其他無理由之部分。　
七、被告經合法傳喚，無正當理由不到庭，爰不待其陳述逕行判
    決。
據上論斷，應依刑事訴訟法第371條、第368條、第369條第1項前
段、第364條，判決如主文。
本案經臺灣宜蘭地方檢察署檢察官張立言提起公訴，臺灣高等檢
察署檢察官錢明婉到庭執行職務。　　　　　　
中　　華　　民　　國　　110 　年　　12　　月　　29　　日
                  刑事第二十二庭審判長法　官  王美玲
                                      法　官  葉韋廷
                                      法　官  陳銘壎
以上正本證明與原本無異。
如不服本判決，應於收受送達後20日內向本院提出上訴書狀，其
未敘述上訴之理由者並得於提起上訴後20日內向本院補提理由書
（均須按他造當事人之人數附繕本）「切勿逕送上級法院」。
                                      書記官  吳思葦
中　　華　　民　　國　　110 　年　　12　　月　　29　　日
附錄：本案論罪科刑法條全文 
修正前槍砲彈藥刀械管制條例第8條
未經許可，製造、販賣或運輸鋼筆槍、瓦斯槍、麻醉槍、獵槍、
空氣槍或第四條第一項第一款所定其他可發射金屬或子彈具有殺
傷力之各式槍砲者，處無期徒刑或五年以上有期徒刑，併科新臺
幣一千萬元以下罰金。
未經許可，轉讓、出租或出借前項所列槍枝者，處五年以上有期
徒刑，併科新臺幣一千萬元以下罰金。
意圖供自己或他人犯罪之用，而犯前二項之罪者，處無期徒刑或
七年以上有期徒刑，併科新臺幣一千萬元以下罰金。
未經許可，持有、寄藏或意圖販賣而陳列第一項所列槍枝者，處
三年以上十年以下有期徒刑，併科新臺幣七百萬元以下罰金。
第一項至第三項之未遂犯罰之。
犯第一項、第二項或第四項有關空氣槍之罪，其情節輕微者，得
減輕其刑。
槍砲彈藥刀械管制條例第12條
未經許可，製造、販賣或運輸子彈者，處1年以上7年以下有期徒
刑，併科新台幣500萬元以下罰金。
未經許可，轉讓、出租或出借子彈者，處6月以上5年以下有期徒
刑，併科新台幣300萬元以下罰金。
意圖供自己或他人犯罪之用，而犯前二項之罪者，處3年以上10
年以下有期徒刑，併科新台幣700萬元以下罰金。
未經許可，持有、寄藏或意圖販賣而陳列子彈者，處5年以下有
期徒刑，併科新台幣300萬元以下罰金。
第1項至第3項之未遂犯罰之。